【裁判字號】    89,重訴,418
【裁判日期】    891204
【裁判案由】    撤銷贈與行為等
【裁判全文】
臺灣臺南地方法院民事判決                        八十九年度重訴字第四一八號
    原      告  台南區中小企業銀行股份有限公司善化分公司
    法定代理人  戊○○
                        送達.
                        樓）
    訴訟代理人  己○○  住臺南.
    被      告  丙○○  住台南.
                        身分證.
                甲○○  住同右.
                        身分證.
    共      同
    訴訟代理人  乙○○  住台中.
右當事人間請求撤銷贈與行為等事件，本院判決如左：
    主    文
被告丙○○與甲○○間就坐落台南縣善化鎮○○段六０六之九、六０六之一三、六０
六之二三地號及台南縣善化鎮○○段二九一八地號等四筆土地，應有部分各二分之一
，於民國八十八年三月十六日所為之贈與行為應予撤銷。
被告甲○○就前開不動產於民國八十八年四月十六日所為之所有權移轉登記應予塗銷
。
訴訟費用由被告負擔。
    事    實
甲、原告方面：
一、聲明：如主文所示。
二、陳述：
  （一）緣訴外人劉陳慧玉邀同訴外人劉文賢及被告丙○○為連帶保證人，於八十七
        年六月一日向原告借得新台幣（下同）柒佰伍拾萬元，期間自八十七年六月
        一日起至八十九年六月一日止，約定按月付息一次，本金到期清償，然劉陳
        慧玉自八十八年五月二十八日（原告誤植為二十六日）起即未依約繳納利息
        ，經原告屢次催討均置之不理，且經鈞院核發之支付命令亦已確定，仍未能
        清償。詎被告丙○○於八十八年三月十六日將其所有坐落在台南縣善化鎮○
        ○段六０九─九、六０六─一三、六０六─二三地號及善化段二九一八地號
        等土地四宗贈與被告甲○○，並於八十八年四月十六日完成所有權移轉登記
        。
  （二）按債務人所為之無償行為有害及債權人者，債權人得聲請法院撤銷之，為民
        法第二四四條第一項所明定。又債權人得依民法第二四四條規定行使撤銷權
        ，以其債權於債務人為詐害行為時業已存在者為限，最高法院六十二年台上
        字第二六０九號著有判例。今原告之債權於八十七年六月一日業已成立，而
        被告丙○○竟於八十八年三月十六日將其所有之不動產贈與另一被告甲○○
        ，而於八十八年四月十六日完成登記，所為顯有害於債權人，爰依法訴請如
        聲明所示。
  （三）對被告答辯之陳述：
        (1)雖按民法第二四五條之撤銷權，自債權人知有撤銷原因時起，一年間不行
          使，或自行為時起，經過十年而消滅。惟查，本案原告就被告甲○○系爭
          之不動產聲請假處分之時間實為八十八年九月二十九日，且鈞院假處分裁
          定之時間為八十八年九月三十日，而原告於八十九年九月七日行使撤銷訴
          權，自未超逾前開法定除斥期間。
        (2)次按，最高法院六十二年台上字第二六０九號判例前段載明「債權人得依
          民法第二四四條規定行使撤銷權，以其債權於債務人為詐害行為時，業已
          存在者為限‧‧‧」，且最高法院之判例，不僅其本身須據之以為裁判，
          即以下各級法院，倘無別具堅強自信之見解，亦莫不受其拘束，故事實上
          拘束力頗大，甚且依法院組織法第二十五條：「最高法院各庭審理案件，
          關於法律上之見解，與本案或他庭判決先例有異時，應由院長呈請司法院
          院長召集變更判例會議決定之」之規定，是謂我國最高法院之判例，一經
          履行此種程序，即具有法律上之拘束力。準此，前開判例尚未變更或廢棄
          之前，自有拘束下級法院之力。而本件被告丙○○與原告間之連帶債務成
          立之時日為八十七年七月一日，顯符合前開判例要旨，原告債權存在於被
          告間贈與行為前，自得依法行使撤銷訴權。被告所辯連帶保證人丙○○於
          八十八年五月二十八日起始對原告負連帶清償責任，純為對原告所負連帶
          清償責任視為全部到期之時點問題，與債權成立之時點毫無相關。
        (3)再按，連帶債務之債權人，得對於債務人中之一人或數人或全體，同時或
          先後請求全部或一部之給付；連帶債務未全部履行前，全體債務人仍負連
          帶責任，民法第二七三條定有明文。又連帶保證人，即屬民法第二七三條
          之連帶債務人，故依上開說明，債權人自得直接對連帶保證人為履行債務
          之請求，是連帶保證人之無償行為，是否損及債權人之債權，自應從該連
          帶保證人本身觀察，與主債務人或其他連帶保證人是否有足夠資力清償無
          關；即債權人之債權，因債務人之無償行為，致債務人本身有履行不能或
          有履行困難之情形時，即應為有損害於債權人之權利，至於其他債務人有
          無清償之能力，則非所問。既然被告丙○○於八十八年三月十六日無償將
          系爭不動產贈與被告甲○○，被告丙○○迄今又無其他財產可供清償，應
          認前開贈與行為已有害於原告之債權。縱被告二人主張劉陳慧玉尚有坐落
          台南縣善中段第一四四六號土地，設定抵押權九百四十萬元予原告，且辯
          稱其價值顯然超過原告之七百五十萬元債權等語，然此誠屬劉陳慧玉對原
          告有無清償能力及原告願否對其求償之問題，不得執此而認被告丙○○所
          為之贈與行為無害及原告之債權。依此，被告當無最高法院五十九年度台
          上字第三一三號判例之適用。
        (4)末查，雖人民對其所有之財產，有自由使用收益處分之權利，然因防止妨
          礙他人之自由，或增進公共利益之要，仍得限制之（憲法第二十三條），
          尤可見我國憲法上之財產權，並非天賦的絕對權利，而為應受社會公益限
          制之相對性權利。蓋債務人之全部財產為總債權人之共同擔保，債權人於
          債權之共同擔保減少致害及全體債權人之利益時，自得行使撤銷權。今被
          告丙○○自甘充為他人之連帶保證人，其自應負擔財產被訴追之風險，且
          被告財產處分行為係已害及銀行之債權，今原告依法行使撤銷訴權並不對
          憲法第十五、二十三條有所違背。
        (5)縱上所述，債務人所為之無償行為，有害及債權者，債權人得聲請法院撤
          銷之，民法第二四四條第一項定有明文，故債權人得聲請法院撤銷債務人
          之無償行為，並不以債務人「明知」有害及債權為限，此觀諸同條第二項
          規定自明。姑不論被告丙○○、甲○○二人於前述贈與及所有權移轉登記
          行為時，是否明知劉陳慧玉業已無力清償本息，渠等所為上開無償贈與及
          移轉登記之行為，既然顯已害及原告借款債權之受償，且被告丙○○已無
          其他較具執行實益之資產，原告又係於八十八年九月底間始知悉被告等為
          上開詐害債權行為，之後於一年內即八十九年九月七日提起本件訴訟，則
          原告訴請撤銷被告等彼此間所為上開贈與、移轉登記之債權、物權行為，
          自屬有據，又被告等所為之移轉登記物權行為既應以撤銷，則原告一併訴
          請鈞院將被告甲○○將上開所有權移轉登記予以塗銷，亦屬有理。
三、證據：提出借據影本一件、授信約定書影本一件、本院八十八年度促字第三三六
    ０三號支付命令影本一件、支付命令確定證明書影本一件、土地登記謄本四件、
    歸戶財產查詢清單影本一件為證。
乙、被告方面：
一、聲明：求為判決駁回原告之訴。
二、陳述：
  （一）「債務人所為之無償行為，有害及債權者，債權人得聲請法院撤銷之。」「
        前條撤銷權，自債權人知有撤銷原因時起，一年間不行使，或自行為時起，
        經過十年而消滅。」民法第二百四十四條第一項、第二百四十五條分別定有
        明文。又「民法第二百四十四條第一項之撤銷訴權，依同法第二百四十五條
        規定，自債權人知有撤銷原因時起，一年間不行使而消滅。該項法定期間為
        除斥期間，其時間經過時權利即告消滅。此項除斥期間有無經過，縱未經當
        事人主張或抗辯，法院亦應先為調查認定，以為判斷之依據。」最高法院八
        十五年度台上字第一九四一號判例可資參照。本件原告為金融機構，對於放
        款戶為放款業務時，依其銀行商業習慣，皆會對債務人及連帶保證人作徵信
        工作，包括償債能力、票據信用、財產變動等債信評估，並會定期通知債務
        人或連帶保證人對保或換約，以確保銀行債權，另金融機構對於逾期放款或
        催收款，依銀行內部逾期放款處理之原則，於主債務人繳息不正常時，即會
        開始積極清查主債務人及從債務人可供執行之財產，此乃為銀行內部對於逾
        期放款處理之原則。本件主債務人劉陳慧玉自八十八年五月二十八日起即未
        依約繳付利息，亦即原告對於主債務人未依約繳息之放款，按照其內部處理
        辦法，即應於主債務人繳息不正常時，開始積極清查主債務人及保證人可供
        執行之財產，換言之，原告於八十八年五月主債務人開始未依約繳付利息時
        ，依銀行內部處理辦法，即應已開始積極清查主債務人及連帶保證人可供擔
        保之財產，亦即原告於此時應已知被告等之移轉贈與行為，又原告於八十八
        年八月三日向鈞院聲請對債務人劉陳慧玉、丙○○及劉文賢核發支付命令，
        並於八十八年八月七日對主債務人劉陳慧玉及被告甲○○所有之不動產分別
        聲請假扣押及假處分，並經執行在案，則依此推算，原告至遲亦已於八十八
        年八月份即知悉被告丙○○將系爭不動產贈與並移轉登記於被告甲○○，然
        原告卻遲至八十九年九月七日始行使撤銷訴權，顯然已逾一年之除斥期間，
        依法其期間經過，權利即告消滅。
  （二）次按債權人行使民法第二百四十四條之撤銷訴權時，首應證明其債權須因債
        務人之行為受有損害，倘其債權未受影響，縱債務人之行為於其財產有所減
        損，該債權人仍不得行使其撤銷權，例如設有擔保物權（抵押權、質權）之
        債權，而其擔保物之價值超過債權額時，自毋庸另有撤銷權之保護。又「有
        擔保物權（抵押權、質權）之債權，其擔保物之價值超過其債權額者，自毋
        庸行使撤銷權以資保全‧‧‧」最高法院著有五十九年度台上字第三一三號
        判例可按。本件劉陳慧玉於八十七年六月一日向原告借款七百五十萬元，並
        提供其所有坐落台南縣善中段第一四四六號土地，面積二四一點七三平方公
        尺之不動產供原告設定最高限額抵押權九百四十萬元，而劉陳慧玉僅向原告
        借款七百五十萬元，是該設定抵押權之擔保物價值顯然已超過原告之債權額
        ，參以上述判例意旨，原告自毋庸行使撤銷權以保全其債權。再者，原告依
        民法第二百四十四條第一項之規定，請求撤銷被告間贈與行為及塗銷所有權
        移轉登記，其首應證明者為其債權因債務人之行為受有損害，然原告迄今卻
        未舉證證明其債權因被告之行為而受有何損害，其起訴請求撤銷贈與行為，
        顯失依據。再退步言，是否只要被告為保證人，其於保證期間內皆不得移轉
        其名下財產？果爾，豈非只要為保證人，其名下財產即形同變相被扣押不得
        移轉？如此是否已對人民財產權及自由權造成侵害？對於保證人是否公平？
  （三）再按，保證係指一方於他方之債務人不履行債務時，由其代負履行責任之契
        約，易言之，如主債務人不履行主債務時，保證人始代負履行責任，因此保
        證責任具有補充性，亦即保證人代負履行責任，係以主債務人不履行債務為
        停止條件。而連帶保證債務，係指保證人與主債務人負同一債務，對於債務
        人各負全部給付之責任者而言，此僅表示保證人所負之責任範圍與主債務人
        相同，並非謂保證契約一成立，保證人即負有履行義務；再者「債權人得依
        民法第二百四十四條規定行使撤銷權，以其債權於債務人為詐害行為時，業
        已存在者為限，若債務人為詐害行為時，其債權尚未發生，自不許其時尚非
        債權人之人，於嗣後取得債權時，溯及的行使撤銷權。」亦有最高法院六十
        二年度台上字第二六０九號判例可稽，本件劉陳慧玉於八十七年六月一日向
        原告借款七百五十萬元，並以被告丙○○及訴外人劉文賢為連帶保證人，而
        劉陳慧玉自八十八年五月二十八日起停止繳息，嗣經原告於八十八年八月三
        日向鈞院聲請對劉陳慧玉、丙○○及劉文賢核發支付命令，請求主債務人及
        連帶保證人等連帶清償借款及利息，亦即連帶保證人丙○○於八十八年五月
        二十八日起始對原告負連帶清償責任。如上所述，被告丙○○既係於八十八
        年五月二十八日起始負連帶清償責任，因此原告自不得溯及對被告丙○○於
        八十八年三月十六日所為贈與系爭不動產之行為行使撤銷訴權。
  （四）末按，八十九年十一月一日新修正公布之銀行法第十二條之一規定：「銀行
        辦理自用住宅放款或消費性放款，已取得前條所定之足額擔保時，不得以任
        何理由要求借款人提供連帶保證人。銀行辦理授信徵取保證人時，除前項規
        定外，應以一定金額為限。未來求償時，應先就借款人進行求償，其求償不
        足部分得就連帶保證人平均求償之。但為取得執行名義或保全程序者，不在
        此限。」，究其立法意旨，係在於擴大對保證人之保護，使保證人責任減輕
        。本件主債務人向原告借款七百五十萬元，並提供其所有之不動產供原告設
        定最高限額抵押權九百四十萬元，參酌新修正銀行法第十二條之一之立法意
        旨，原告實不應再要求主債務人提供連帶保證人為宜，更何況限制保證人財
        產之移轉，再者，該法條亦規定，銀行應先向借款人進行求償，是本件原告
        自應向主債務人先行求償，其求償不足部分再對連帶保證人求償，方為妥適
        。
  （五）綜上所述，被告丙○○雖曾於八十八年三月十六日將系爭不動產贈與被告甲
        ○○，然被告等間贈與行為並無害及原告債權，且贈與時原告對被告丙○○
        尚無債權發生，自不許原告於嗣後取得債權時，溯及的行使撤銷權；再者原
        告遲至八十九年九月七日始具狀請求撤銷贈與行為，已逾一年除斥期間，依
        法已不得行使撤銷訴權。是以原告主張依民法第二百四十四條訴請撤銷贈與
        行為及塗銷移轉登記，應無理由。
三、證據：提出本院八十八年度促字第三三六０三號支付命令影本一件、土地登記簿
    影一件、本院八十八年度裁全字第四二八四號假處分裁定影本一件、他項權利證
    明書影本一件為證。
丙、本院依職權調取本院八十八年度促字第三三六０三號支付命令聲請事件卷宗、本
    院八十八年度裁全字第四二八四號假處分卷宗。
    理    由
一、原告起訴主張：訴外人劉陳慧玉邀同訴外人劉文賢及被告丙○○為連帶保證人，
    於八十七年六月一日向原告借得七百五十萬元，約定借款期間至八十九年六月一
    日止，按月付息一次，本金到期清償，如未按期給付，則喪失期限利益，全部債
    務視為到期，然劉陳慧玉自八十八年五月二十八日起即未依約繳納利息，屢催無
    效，業經原告聲請本院對劉陳慧玉、劉文賢，及被告丙○○核發支付命令確定，
    迄今仍未獲償，詎被告丙○○早於八十八年三月十六日即將其所有之系爭四筆土
    地贈與被告甲○○，並於八十八年四月十六日完成所有權移轉登記。今原告之債
    權於八十七年六月一日業已成立，而被告丙○○竟於與原告之債權債務關係成立
    後將不動產贈與被告甲○○並完成登記，被告丙○○又無其他較具執行實益之資
    產存在，是姑不論被告丙○○、甲○○二人於前述贈與及所有權移轉登記行為時
    ，是否明知劉陳慧玉業已無力清償本息，渠等所為上開無償贈與及移轉登記之行
    為，顯已害及原告借款債權之受償，原告為此依民法第二百四十四條之規定，訴
    請撤銷被告等彼此間所為上開贈與、移轉登記之債權、物權行為，又被告等所為
    之移轉登記物權行為既應予撤銷，被告甲○○自應將上開所有權移轉登記予以塗
    銷，再原告又係於八十八年九月底間始知悉被告等為上開詐害債權行為，之後於
    一年內即八十九年九月七日提起本件訴訟，並未逾一件之除斥期間云云。
二、被告則以：被告丙○○雖曾於八十八年三月十六日將系爭不動產贈與被告甲○○
    ，然借款人劉陳慧玉於向原告借款時，曾提供其所有之不動產供原告設定最高限
    額抵押權，而該擔保物價值已超過原告之債權額，故原告自毋庸行使撤銷權以保
    全其債權，被告等之贈與行為並無害及原告之債權，且劉陳慧玉自八十八年五月
    二十八日起停止繳息，被告丙○○即係自該時起始負連帶清償責任，故被告為贈
    與行為時，原告對被告丙○○尚無債權發生，自不許原告於嗣後取得債權時，溯
    及的行使撤銷權；再者原告提起本訴已逾一年除斥期間，依法已不得行使撤銷訴
    權；又參酌新修正之銀行法第十二條之一之規定，原告實不應再要求主債務人提
    供連帶保證人為宜，更何況限制連帶保證人財產之移轉，且該法條亦規定，銀行
    應先向借款人進行求償，原告自應向主債務人先行求償，其求償不足部分再對連
    帶保證人求償，是原告之訴顯無理由等語，資為抗辯。
三、查原告主張訴外人劉陳慧玉於八十七年六月一日邀同訴外人劉文賢及被告丙○○
    為連帶保證人，於八十七年六月一日向原告借款七百五十萬元，約定借款期間至
    八十九年六月一日止，按月付息一次，本金到期清償，如未按期給付，則喪失期
    限利益，全部債務視為到期，然劉陳慧玉自八十八年五月二十八日起即未依約繳
    納利息，經原告聲請本院對劉陳慧玉、劉文賢，及被告丙○○核發支付命令確定
    ，迄今仍未獲償，而被告丙○○前於八十八年三月十六日即將其所有之系爭四筆
    土地贈與被告甲○○，並於八十八年四月十六日完成所有權移轉登記之事實，業
    據原告提出借據影本一件、授信約定書影本一件、本院八十八年度促字第三三六
    ０三號支付命令影本一件、支付命令確定證明書影本一件、土地登記謄本四件為
    證，並經本院依職權調取本院八十八年度促字第三三六０三號支付命令聲請事件
    卷宗核閱屬實，復為被告所不爭執，是原告此部分之主張堪信為真實。
四、按一般保證人之保證債務具有補充性，如主債務人不履行主債務時，保證人始代
    負履行責任，亦即保證人代負履行責任，係以主債務人之不履行債務為停止條件
    ，債權人非先就主債務人之財產強制執行而無效果前，如向保證人請求者，保證
    人自可對之為先訴抗辯；惟連帶保證則不然，所謂連帶保證者，係指保證人與主
    債務人負同一債務，對於債權人各負全部給付之責任者而言（最高法院四十五年
    台上字第一四二六號判例參照），故連帶保證人與主債務人負同一債務，對於債
    權人各負全部給付之責，其與主債務人間之關係實與連帶債務人彼此間之關係並
    無二致，債權人得對主債務人或連帶保證人同時或先後請求全部或一部之給付，
    連帶保證人無先訴抗辯權，已喪失補充性。準此，被告丙○○既於八十七年六月
    一日受訴外人劉陳慧玉之邀，擔任劉陳慧玉向原告借款之連帶保證人，即應自該
    時起與借款人劉陳慧玉負連帶清償債務之責。
五、又按債務人所為之無償行為，有害及債權者，債權人得聲請法院撤銷之，民法第
    二百四十四條第一項定有明文，又按債權人得依民法第二百四十四條規定行使撤
    銷權，以其債權於債務人為詐害行為時，業已存在者為限（最高法院六十二年度
    台上字第二六０九號判例參照），再行使民法第二百四十四條之撤銷權之效力，
    不特及於債權行為，即物權行為亦無例外（最高法院四十八年度台上字第一七五
    ０號判例參照）。查原告對於被告丙○○之債權既自八十七年六月一日起即已存
    在，則被告丙○○於八十八年三月十六日將系爭不動產贈與被告甲○○，並於同
    年四月十六日辦理移轉登記時，原告之債權即已存在，是原告依民法第二百四十
    四條之規定，訴請撤銷系爭不動產贈與之債權及物權行為，自屬有據；又被告雖
    辯稱：本件主債務人即借款人劉陳慧玉於向原告借款時，曾提供其所有之不動產
    供原告設定最高限額抵押權，而該擔保物價值已超過原告之債權額，故原告自毋
    庸行使撤銷權以保全其債權，被告等之贈與行為並無害及原告之債權云云，惟被
    告丙○○既與借款人負連帶債務，而就給付之全部負履行責任，並各以其自己之
    責任財產為債權之共同擔保，則借款人之資力是否足以清償債務，於債權人即原
    告行使撤銷權時，並無考慮之必要，是縱使本件借款人提供之擔保物價值已超過
    原告之債權額屬實，亦不能據此而為被告有利之認定，而遽認原告不得對被告行
    使撤銷權；再被告丙○○自承其目前之財產所剩無幾，沒有幾萬元，其在為本件
    贈與行為時之財產也只有系爭不動產而已等語（參見八十九年十月十六日言詞辯
    論筆錄），則被告丙○○於贈與系爭不動產後，所餘之財產顯不足以清償應給付
    原告之債務，是被告丙○○已因贈與系爭不動產之行為陷於資產低於負債之無資
    力狀態，其贈與行為自屬有害於原告之債權，原告自得依法行使撤銷權，以撤銷
    被告間之不動產贈與行為。
六、次按民法第二百四十四條之撤銷權，自債權人知有撤銷原因時起，一年間不行使
    ，或自行為時起，經過十年而消滅，民法第二百四十五條固定有明文，惟查原告
    係於八十八年九月二十九日具狀就已移轉登記於被告甲○○名下之系爭不動產向
    本院聲請假處分，本院為假處分裁定之時間為八十八年九月三十日，業據本院依
    職權調取八十八年度裁全字第四二八四號假處分卷宗核閱屬實，是被告辯稱原告
    於八十八年八月七日即已就被告甲○○所有之系爭不動產聲請假處分乙節，並非
    真實，且衡情原告為確保自己之債權，其於知悉被告丙○○將系爭不動產移轉予
    被告甲○○而有害於其債權時，理當會盡速採取保全行動，故原告知悉被告間之
    贈與不動產行為之時間與其聲請就系爭不動產假處分之時間應相差未幾，雖依銀
    行內部處理原則，於主債務人未正常清償債務時，當會開始清查主債務人及連帶
    保證人可供執行之財產，惟並無至遲應自何時起即應著手清查之限制，自不能據
    此推論原告於主債務人即借款人未清償債務時必已查知被告有為不動產贈與行為
    ，被告主張原告於八十八年五月至八月間，應已知被告等所為移轉贈與行為，僅
    係被告臆測之詞，並無法舉證證明之，是原告於八十九年九月七日提起本訴行使
    民法第二百四十四條之撤銷權，並未逾一年之除斥期間，被告提出時效抗辯，顯
    無理由。
七、再按新修正之銀行法第十二條之一固規定：「銀行辦理自用住宅放款及消費性放
    款，已取得前條所定之足額擔保時，不得以任何理由要求借款人提供連帶保證人
    。銀行辦理授信徵取保證人時，除前項規定外，應以一定金額為限。未來求償時
    ，應先就借款人進行求償，其求償不足部分得就連帶保證人平均求償之。但為取
    得執行名義或保全程序者，不在此限。」，該法條並已於八十九年十一月一日公
    布施行，惟並不溯及既往，被告據以為本案抗辯，顯屬無據。
八、綜上，本件被告丙○○係借款人劉陳慧玉之連帶保證人，而為原告之債務人，其
    於八十八年三月十六日將系爭四筆不動產贈與被告甲○○，使其本身陷於無資力
    而致原告之債權有不能受償之虞，是原告依民法第二百四十四條第一項之規定，
    於知有撤銷原因時起一年內訴請撤銷被告間就系爭不動產所為贈與之債權及物權
    行為，於法有據，應予准許；又按民法第二百四十四條第一項、第二項所定之撤
    銷訴權兼具有形成權及請求權之性質，其行使除得撤銷債務人所為詐害債權之行
    為外，如債務人已據而履行該詐害行為之內容時，債權人並得請求受益人回復原
    狀，因此原告於本件併請求被告甲○○塗銷前開不動產於八十八年四月十六日所
    為之所有權移轉登記，亦屬依法有據，應准許之。
九、據上論結，本件原告之訴為有理由，依民事訴訟法第七十八條、第八十五條第一
    項前段，判決如主文。
中    華    民    國      八十九      年      十二    月      四        日
                                  臺灣臺南地法院民事第三庭
~B法      官  葉惠玲
右為正本係照原本作成。
如對本判決上訴須於判決送達後廿日內向本院提出上訴狀
中    華    民    國      八十九      年      十二    月      四        日
~B法院書記官  李珍瑩


司法院資訊處製作；財團法人民間司法改革基金會備份。
